【裁判字號】    95,訴,680
【裁判日期】    951127
【裁判案由】    違反毒品危害防制條例
【裁判全文】
臺灣雲林地方法院刑事判決               95年度訴字第680號
公  訴  人  臺灣雲林地方法院檢察署檢察官
被      告  乙○○
                    （現於臺灣雲林監獄執行中）
上列被告因違反毒品危害防制條例案件，經檢察官提起公訴（95
年度毒偵字第917 號），被告於準備程序進行中，就被訴事實為
有罪之陳述，本院合議庭裁定由受命法官獨任依簡式審判程序審
理，判決如下：
    主      文
乙○○連續施用第一級毒品，累犯，處有期徒刑玖月。
    事      實
一、乙○○前因連續施用第一級、第二級毒品案件，經臺灣彰化
    地方法院於民國93年3 月8 日，以93年度訴字第14號案件分
    別判處有期徒刑9 月、5 月，並定應執行刑有期徒刑1 年確
    定，於94年4 月13日縮刑期滿執行完畢。其因同一案件，經
    送執行觀察、勒戒後，因有繼續施用毒品之傾向，乃續行執
    行強制戒治，迄93年1 月9 日因毒品危害防制條例修正生效
    施行而執行完畢釋放。詎其仍不知悔悟，於前開強制戒治執
    行完畢釋放後5 年內，復基於施用第一級毒品海洛因（下稱
    海洛因）之概括犯意，自95年3 月上旬某日起，至同年4 月
    21日為警查獲前某時止，在彰化縣員林鎮湖水裡湖水巷7 號
    其住處內，以將海洛因加水溶解後置入注射針筒內注射手臂
    血管之方式，連續施用海洛因多次。嗣因另案遭通緝，為警
    於95年4 月21日下午6 時20分許，在其上址住處查獲。
二、案經彰化縣警察局員林分局報告臺灣彰化地方法院檢察署檢
    察官呈請臺灣高等法院檢察署令轉臺灣雲林地方法院檢察署
    檢察官偵查起訴。
    理      由
一、上開犯罪事實，業據被告乙○○於警詢、檢察事務官詢問及
    本院審判中坦承不諱，其尿液經檢驗後呈嗎啡陽性反應，此
    有彰化縣警察局員林分局委託檢驗尿液代號與真實姓名對照
    認證單、詮昕科技股份有限公司95年5 月10日00000000號濫
    用藥物尿液檢驗報告1 紙附卷足憑，堪認其自白與事實相符
    。又其前有如犯罪事實欄所示之強制戒治等情，有臺灣高等
    法院被告前案紀錄表1 份在卷可參。本件事證明確，被告於
    前開強制戒治執行完畢釋放後5 年內，再犯本件毒品危害防
    制條例第10條施用第一級毒品之犯行，堪以認定。
二、(一)行為後法律有變更者，適用行為時之法律。但行為後之法
      律有利於行為人者，適用最有利於行為人之法律，現行刑
      法第2 條第1 項定有明文。查刑法業於94年1 月7 日修正
      ，於94年2 月2 日公布，並於被告行為後之95年7 月1 日
      施行。是本件被告行為後，法律已有變更。按現行刑法第
      2 條第1 項之規定，係規範行為後法律變更所生新舊法律
      比較適用之準據法，於新刑法施行後，應適用新刑法第2
      條第1 項之規定，為「從舊從輕」之比較。又比較時應就
      罪刑有關之共犯、未遂犯、想像競合犯、牽連犯、連續犯
      、結合犯，以及累犯加重、自首減輕暨其他法定加減原因
      （如身分加減）與加減比例等一切情形，綜其全部之結果
      ，而為比較，再適用有利於行為人之法律處斷，不得一部
      割裂分別適用不同之新舊法，最高法院95年第8 次刑事庭
      會議決議意旨可資參照。本案關於新舊法比較詳如附表所
      示，經綜合比較結果，修正前刑法之規定並無不利於行為
      人，而應予適用，核先敘明。
    (二)查海洛因屬毒品危害防制條例第2 條第2 項第1 款所列之
      第一級毒品，核被告乙○○所為，係犯毒品危害防制條例
      第10條第1 項之施用第一級毒品罪。
    (三)其持有毒品進而施用，持有之低度行為為施用之高度行為
      所吸收，不另論罪。
    (四)被告先後多次施用第一級毒品之行為，時間緊接，觸犯構
      成要件相同之罪名，顯係基於概括犯意反覆為之，應依連
      續犯之規定論以一罪，並加重其刑。公訴意旨認應論以包
      括一罪之集合犯，容有誤會。
    (五)被告自95年4 月17日下午9 時起至95年4 月21日為警查獲
      前某時止，連續施用第一級毒品多次之行為，雖未於起訴
      書犯罪事實欄中敘明，惟該部分業經公訴人當庭擴張犯罪
      事實，並與起訴部分各有連續犯之裁判上一罪關係，本院
      自得併予審理。
    (六)其前因連續施用第一級、第二級毒品案件，經臺灣彰化地
      方法院於民國93年3 月8 日，以93年度訴字第14號案件分
      別判處有期徒刑9 月、5 月，並定應執行刑有期徒刑1 年
      確定，於94年4 月13日縮刑期滿執行完畢。其於受徒刑之
      執行完畢後，5 年以內再犯本件有期徒刑以上之罪，為累
      犯，應依法遞加其刑。
    (七)爰審酌被告經強制戒治，仍不知戒絕毒品，耽溺於戕身之
      物，並其犯後坦白承認，態度良好等犯罪之動機、目的、
      手段及所生之危險或損害等一切情狀，爰量處如主文所示
      之刑。
三、據上論斷，應依刑事訴訟法第273 條之1 第1 項、第299 條
    第1 項前段，毒品危害防制條例第10條第1 項，刑法第2條
    第1 項前段、第11條前段、修正前刑法第56條、第47條，判
    決如主文。
本案經檢察官甲○○到庭執行職務
中    華    民    國    95    年    11    月    27    日
                  刑事第二庭  法  官  李  貞  瑩
以上正本證明與原本無異。
如不服本判決，應於判決送達後10日內，向本院提出上訴狀。（
須附繕本）
中    華    民    國    95    年    11    月    27    日
                              書記官  孫  秀  桃
附錄本案論罪科刑法條全文
毒品危害防制條例第10條
施用第一級毒品者，處 6 月以上 5 年以下有期徒刑。
施用第二級毒品者，處 3 年以下有期徒刑。
附表
┌────────┬────────┬────────┬────────┐
│法        條    │修正前規定      │修正後規定      │新舊法之適用    │
├────────┼────────┼────────┼────────┤
│刑法第56條      │連續數行為而犯同│已刪除。        │(一)適用舊法。    │
│連續犯          │一罪名者，以一罪│                │(二)被告係基於概括│
│                │論。但得加重其刑│                │犯意連續為之，依│
│                │至二分一。      │                │修正前刑法第56  │
│                │                │                │條規定，應以一罪│
│                │                │                │論，並加重其刑，│
│                │                │                │於適用新法時應分│
│                │                │                │論併罰，修正後刑│
│                │                │                │法之規定並非較有│
│                │                │                │利於被告，依刑法│
│                │                │                │第2 條第1 項前段│
│                │                │                │規定，仍應適用修│
│                │                │                │正前刑法第56條規│
│                │                │                │定。            │
├────────┼────────┼────────┼────────┤
│刑法第47條      │受有期徒刑之執行│受徒刑之執行完畢│(一)適用舊法。    │
│累犯            │完畢，或受無期徒│，或一部之執行而│(二)被告前因連續施│
│                │刑或有期徒刑一部│赦免後，5 年以內│用第一級、第二級│
│                │之執行而赦免後，│故意再犯有期徒刑│毒品案件，經臺灣│
│                │5 年以內再犯有期│以上之罪者，為累│彰化地方法院於民│
│                │徒刑以上之罪者，│犯，加重本刑至2 │國93年3 月8 日，│
│                │為累犯，加重本刑│分之1 。第98條第│以93年度訴字第14│
│                │至2分之1。      │2項 關於因強制工│號案件分別判處有│
│                │                │作處分之執行完畢│期徒刑9 月、5 月│
│                │                │或一部之執行而免│，並定應執行刑有│
│                │                │除後，5 年以內故│期徒刑1 年確定，│
│                │                │意再犯有期徒刑以│於94年4 月13 日 │
│                │                │上之罪者，以累犯│縮刑期滿執行完畢│
│                │                │論。            │，有臺灣高等法院│
│                │                │                │被告前案紀錄表1 │
│                │                │                │份附卷可憑，被告│
│                │                │                │於有期徒刑執行完│
│                │                │                │畢後，5 年以內再│
│                │                │                │故意犯本件有期徒│
│                │                │                │刑以上之罪，不論│
│                │                │                │依修正前之刑法第│
│                │                │                │47條，或修正後之│
│                │                │                │刑法第47條第1項 │
│                │                │                │之規定，均構成累│
│                │                │                │犯，則修正後刑法│
│                │                │                │第47條第1 項之規│
│                │                │                │定對被告並非較為│
│                │                │                │有利，仍應依刑法│
│                │                │                │第2 條第1 項前段│
│                │                │                │規定，逕依修正前│
│                │                │                │刑法第47條規定，│
│                │                │                │論以累犯，加重其│
│                │                │                │刑。            │
└────────┴────────┴────────┴────────┘


司法院資訊處製作；財團法人民間司法改革基金會備份。
